臺灣高雄地方法院刑事判決
111年度審訴字第649號
公  訴  人  臺灣高雄地方檢察署檢察官
被      告  戴煒駿



選任辯護人  林靜如律師
上列被告因違反兒童及少年性剝削防制條例等案件，經檢察官提
起公訴（111年度少偵字第12號），因被告於準備程序進行中，
就被訴事實為有罪之陳述，經受命法官告知簡式審判程序之旨，
並聽取被告與公訴人之意見後，由本院合議庭裁定由受命法官獨
任依簡式審判程序審理，判決如下：
    主  文
丙○○犯以乘人不知情之方法使少年被拍攝猥褻行為電子訊號罪，
處有期徒刑壹年陸月。又犯無故洩漏因利用電腦相關設備持有他
人秘密罪，處有期徒刑柒月。應執行刑有期徒刑壹年拾月。
緩刑肆年，緩刑期間付保護管束，並應於緩刑期間內接受法治教
育肆場次。
未扣案拍攝A女為猥褻行為之電子訊號（照片）壹張沒收；未扣
案之手機壹支沒收，於全部或一部不能沒收或不宜執行沒收時，
追徵其價額。
    事  實
一、丙○○與AV000-Z000000000（民國94年7月生，真實姓名年籍
    詳卷，下稱A女)係同校之學長、學妹，渠2人前為男女朋友
    ，丙○○亦知悉A女未滿18歲。詎丙○○竟基於製造少年為猥褻
    行為之電子訊號之犯意，於110年9月8日8時22分許，丙○○、
    A女於其各自住處房間內，透過LINE通訊軟體聯繫之際，要
    求A女開啟視訊聊天功能，並裸露身體供其觀賞，嗣經A女拒
    絕，丙○○復一再要求，最終A女禁不住丙○○一再要求，乃依
    丙○○指示，開啟視訊功能與丙○○裸聊，然告誡丙○○不得錄影
    、截圖，丙○○則佯裝答應A女之條件，惟仍未經A女同意，乘
    機擅自將A女之裸聊過程截取電子訊號(數位照片1張)。
二、嗣丙○○取得上開A女私密之電子訊號(數位照片1張)後，復於
    110年11月6日22時50分許，將其所擷取之前述電子訊號(數
    位照片1張)，傳送予A女之同學AV000-Z000000000C(真實姓
    名年籍詳卷，下稱B男)，B男遂於收受該電子訊號後，告知A
    女此事，並通報校方、報警處理，而悉上情。
三、案經A 女訴由高雄市政府警察局新興分局移送臺灣高雄少年
    及家事法院調查，並由臺灣高雄少年及家事法院移送臺灣高
    雄地方檢察署檢察官偵查後起訴。
    理  由
一、程序方面：
    本件被告丙○○所犯均係死刑、無期徒刑、最輕本刑為3 年以
    上有期徒刑以外之罪，其於準備程序進行中就被訴事實為有
    罪之陳述，經受命法官告知簡式審判程序之旨，並聽取當事
    人之意見後，本院合議庭認無不得或不宜改依簡式審判程序
    進行之情形，爰依刑事訴訟法第273 條之1 第1 項規定，裁
    定由受命法官獨任進行簡式審判程序。又本件所引屬於審判
    外陳述之傳聞證據，依同法第273 條之2 規定，不受第159
    條第1 項關於傳聞法則規定之限制，依法有證據能力，合先
    敘明。
二、認定犯罪事實所憑之證據及其理由：
    上開犯罪事實，業據被告坦承不諱，核與證人即告訴人A女
    、證人B男證述相符，並有被告擷取之照片1張、通訊軟體LI
    NE對話紀錄在卷可稽，足認被告前揭任意性自白，與事實相
    符，堪予採信。從而，本案事證明確，被告上開犯行，洵堪
    認定，應依法論科。
三、論罪科刑：
  ㈠法律說明：
  ⒈兒童及少年性剝削防制條例第36條第1項至第3項所列之罪，
    依其文義及體系解釋，乃依行為人對被害人施加手段之強弱
    ，以及被害人自主意願之法益侵害高低程度之不同，而予以
    罪責相稱之不同法定刑，一方面期使規範密度周全，達到保
    障兒童及少年權益之立法目的，另方面亦為符罪刑相當原則
    、比例原則之憲法要求，故其第1項規定拍攝、製造兒童或
    少年為性交或猥褻行為之圖畫、照片、影片、影帶、光碟、
    電子訊號或其他物品之罪，屬基本規定，即凡行為人於未滿
    18歲之人知情同意而為拍攝、製造性交或猥褻行為之電子訊
    號等均屬之，又倘行為人採行積極之手段，以招募、引誘、
    容留、媒介、協助或以他法，使兒童或少年被拍攝、製造性
    交或猥褻行為者，則合致於第2項之規定，而該規定所指之
    「引誘」，係指勸導或誘惑原無意被拍攝、製造性交、猥褻
    行為之電子訊號等之兒童或少年，使其產生被拍攝、製造之
    意思，至於招募、容留、媒介、協助等行為對象，則包含被
    害人已具有被拍攝、製造性交或猥褻行為之意思，惟若行為
    人採行之手段，已達強暴、脅迫、藥劑、詐術、催眠術或其
    他違反本人意願之方法而為之者，則屬該條第3項之罪，該
    罪之「違反本人意願之方法」，係指其所列舉之強暴、脅迫
    、藥劑、詐術、催眠術以外，其他一切違反被害人意願之方
    法而言，且不以類似於所列舉之強暴、脅迫、藥劑、詐術及
    催眠術等方法為必要，祇要其所為具有壓制或妨礙被害人意
    思自由之作用者，即合於「違反本人意願之方法」之要件。
    另兒童及少年性剝削防制條例第36條第1項所指之「拍攝」
    、「製造」，第2項、第3項之「被拍攝」、「被製造」，其
    文義均涵攝被害人自行拍攝（即自拍）、自行製造之行為。
    而拍攝，一般即指以攝影機之設備為動態（即連續畫面）之
    影音攝影，及以照相機之設備為靜態（即定格畫面）之影像
    攝影；以數位設備為拍攝時，通常具有同步自動製造、儲存
    照片、影片、電子訊號之紀錄功能，故於被害人同意之情況
    下，使用該等設備為拍攝進而製造、儲存照片、影片、電子
    訊號者，當認均在被害人之同意範圍內，固無疑問，如以數
    位設備如手機、電腦之程式為雙向動態視訊時，縱該手機、
    電腦程式不具備自動同步製造、儲存影音、影像之功能，然
    視訊者之任何一方，均可以簡易之按鍵動作，即可快速擷圖
    拍攝彼此視訊之靜態影像，並同步予以製造、儲存並紀錄。
    鑑於此類影音、影像視訊之通訊交流，已屬相當普及之社會
    活動，則雙方既同意以上開設備為視訊交流，於視訊過程中
    ，除有反對之意思表示者外，依社會一般通念，視訊者之任
    何一方對其影像不被對方擷圖儲存之隱私合理期待應屬甚低
    ，故縱視訊者之一方即行為人於另一方即被害人不知情之情
    況下，在視訊過程中為擷圖拍攝、製造、儲存靜態影像時，
    其行為強度與對被害法益之侵犯，難認已達壓抑、妨礙被害
    人之意思自由之程度，自不構成上開條例第3項所指「其他
    違反本人意願之方法」，又因行為人於視訊過程中另行採取
    擷圖之影像拍攝、製造、儲存之積極紀錄動作，與該條例第
    1項被害人知情同意之單純拍攝、製造被害人影像之行為強
    度及法益侵害，仍有重輕之別，當認其行為該當上開條例第
    2項之以他法使兒童或少年被拍攝、製造性交或猥褻行為之
    電子訊號之罪，始符前述立法規範意旨（最高法院110年度
    台上字第2208號判決意旨參照）。
　⒉刑法第318條之1規定：「無故洩漏因利用電腦或其他相關設
    備知悉或持有他人之秘密者，處二年以下有期徒刑，拘役或
    五千元以下罰金」。上開條文所稱秘密類型，一般固指具有
    特定意義之資訊內容，如工商秘密、業務秘密等，保護重點
    在資訊內容，不論洩漏秘密之客體是否為原始資料，均為上
    開條文所稱之秘密。然上開條文於我國刑法體例安排上，係
    規定在刑法中之妨害秘密罪章，而該罪章中所保障之秘密類
    型，除前揭具有特定意義之資訊內容外，尚包括屬個人隱私
    而不一定具有特定意義之圖片、影像，如刑法第315條之1及
    第315條之2所保護之法益為被竊聽、竊錄者之個人隱私，其
    保障之秘密類型即包含不具特定意義之個人身體隱私部位之
    圖片或影像，是以，刑法第318條之1所稱秘密，既未限定秘
    密類型，則不論是具有特定意義之資訊內容，或屬個人隱私
    而不具特定意義之圖片、影像，均為該條文所保護之秘密。
    本案被告所傳送予B男者為A女裸體照片，屬關於他人身體隱
    私部位之秘密，且被告係利用其手機即電腦相關設備而持有
    上開照片、影片，復將之傳送至通訊軟體之方式洩漏予他人
    ，自該當刑法第318條之1之無故洩漏因利用電腦設備而持有
    他人之秘密罪。
  ㈡罪名及罪數：
  ⒈核被告就犯罪事實一所為，係犯兒童及少年性剝削防制條例
    第36條第2項之以他法（即乘人不知情之方法）使少年被拍
    攝猥褻行為之電子訊號罪；就犯罪事實二所為，係犯刑法第
    318條之1之無故洩漏因電腦設備持有他人秘密罪。被告所犯
    上開2罪間，犯意各別，行為互異，應予分論併罰。
  ⒉公訴意旨認被告就犯罪事實一所為，係犯兒童及少年性剝削
    防制條例第36條第1項之之製作少年為性交、猥褻行為之電
    子訊號罪，依上開說明，尚有未洽，惟因基本社會事實同一
    ，且經本院當庭告知被告及辯護人上開更正後之罪名，並給
    予陳述意見之機會，對被告之訴訟防禦權不生影響，爰依法
    變更起訴法條。
  ⒊公訴意旨雖認被告就犯罪事實一犯行，同時涉及刑法第315條
    之1第2款之無故以電磁紀錄竊錄他人身體隱私部位罪嫌，而
    具想像競合犯之裁判上一罪關係，然因上開兒童及少年性剝
    削防制條例規定與刑法規定間，屬法規競合，前者為後者之
    特別規定，應優先適用，故無庸再論以刑法妨害秘密罪。
  ⒋另被告係92年11月16日生，犯本案時年紀為17歲，並非成年
    人，有其個人戶籍資料查詢結果1份附卷可參（本院卷第13
    頁），且兒童及少年性剝削防制條例第36條第2項之罪為以
    被害人年齡所設特別規定，被告自無庸再依兒童及少年福利
    與權益保障法第112條第1項之規定加重其刑，附此敘明。
  ⒌被告係92年11月16日生，業如前述，其犯罪時係14歲以上未
    滿18歲之少年，均依刑法第18條第2 項之規定減輕其刑。
  ㈢刑罰裁量：
    爰以行為人之責任為基礎，審酌被告明知A 女係未滿18歲之
    少年，心智發育尚未完全健全，性自主能力尚未臻至成熟，
    思慮亦未周詳，竟拍攝A 女猥褻行為之照片以滿足私慾，對
    於A 女身心健全、人格發展均生不良影響，所為實有不該，
    惟念其犯後坦承犯行，且已與A 女及其法定代理人調解成立
    ，並已依調解條件捐款完畢，A 女及其法定代理人並同意被
    告依調解條件履行捐款完畢後，從輕量刑並惠賜緩刑之判決
    ，有本院調解筆錄、辦理刑事案件電話紀錄查詢表、刑事陳
    報狀在卷可稽，堪認被告已有所悔悟並致力彌補其所造成之
    損害，犯後態度尚可，且被告無任何犯罪前科，有臺灣高等
    法院被告前案紀錄表在卷可憑，素行非差，兼衡其教育程度
    、經濟（涉個人隱私，詳卷）等一切情狀，分別量處如主文
    所示之刑，並定應執行刑如主文所示。 
四、緩刑：
    被告無任何犯罪前科，有臺灣高等法院被告前案紀錄表在卷
    可佐，其因一時失慮致罹刑典，然已坦承犯行，且與A 女及
    其法定代理人調解成立等節業如前述，本院認被告經此偵、
    審程序之教訓，當已知所警惕，本院審酌上情，認前揭所宣
    告之刑以暫不執行為適當，爰依刑法第74條第1項第1款之規
    定，予以宣告緩刑如主文所示，以啟自新。另為促使被告日
    後得以知曉尊重法紀，本院認除前開緩刑宣告外，尚有賦予
    其一定負擔之必要，爰審酌上情及犯罪情節，依刑法第74條
    第2項第8款之規定，命被告於緩刑期間內，應接受4場次之
    法治教育，以加強法治觀念；並依刑法第93條第1項第2款之
    規定宣告於緩刑期內付保護管束，俾能由觀護人予以適當督
    促，並發揮附條件緩刑制度之立意及避免短期自由刑執行所
    肇致之弊端，以期符合本件緩刑目的。
五、沒收：
    按兒童及少年性剝削防制條例第36條第1 項至第4 項之物品
    ，不問屬於犯罪行為人與否，沒收之，同條例第36條第6 項
    定有明文。另按供犯罪所用、犯罪預備之物或犯罪所生之物
    ，屬於犯罪行為人者，得沒收之，刑法第38條第2 項前段亦
    有明定。經查，本案被告持其所有手機拍攝之電子訊號照片
    1張 ，被告雖供稱該等電子訊號業已刪除（見偵卷第19 頁
    ），然並無證據足以佐證其所述為真，考量該照片檔案屬電
    子訊號，得以輕易傳播、存檔於電子產品上，且以現今科技
    技術，刪除後亦有方法可以還原，基於保護A 女之立場，就
    該電子訊號應依兒童及少年性剝削防制條例第36條第6 項之
    規定宣告沒收、未扣案被告所持用以拍攝照片之手機1 支，
    應依刑法第38條第2 項、第4 項規定予以宣告沒收及追徵其
    價額。另上開電子訊號係義務沒收物，核無追徵價額問題，
    是尚無宣告其全部或一部不能沒收或不宜執行沒收時，追徵
    其價額之必要，附此敘明。
六、不另為無罪之諭知部分：
　　公訴意旨另以被告基於散布少年為猥褻行為之電子訊號之犯
    意，於110年11月6日22時50分許，將其所擷取之前述電子訊
    號(數位照片1張)，傳送予A女之同學B男，因認被告另涉犯
    兒童及少年性剝削防制條例第38條第1項之散布兒童或少年
    為猥褻行為之電子訊號罪嫌等語（即犯罪事實欄二部分）。
    惟查：
　⒈按兒童及少年性剝削防制條例第38條第1項構成要件行為態樣
    之散布、播送、販賣、公然陳列或以他法供人觀覽、聽聞，
    核與刑法第235條散佈猥褻物品罪結構相同，而司法實務上
    對於刑法第235條之解釋，因該罪乃屬侵害社會法益善良風
    俗之罪，其中散布、販賣、公然陳列，乃例示規定，均屬供
    他人觀覽方法之一，但供人觀覽之方法，實不以上開三種為
    限，故又以他法供人觀覽之補充概括規定加以規範，所謂公
    然陳列者，指陳列於不特定人或特定多數人得以共見共聞之
    公然狀態，而散布者，乃散發傳布於公眾之意，販賣行為，
    亦足以流傳於眾，多係對不特定人或特定多數人為之，考其
    立法目的，以此等行為，使猥褻物品流傳於社會公眾，足以
    助長淫風，破壞社會善良風俗，其可罰性甚為顯著，此與猥
    褻物品僅供己或僅供極少數特定人觀覽，未達危害社會秩序
    而屬個人自由權限範疇之情形有別，故設刑罰規定，以資禁
    制，從而本罪所稱以他法供人觀覽之補充概括規定，雖未明
    定為公然，實與上開例示規定相同而含有公然之意，必係置
    於不特定人或特定多數人可得觀賞、瀏覽之狀態下，始足當
    之（最高法院84年台上字第6294號裁判參照）。又就刑法第
    235條第1項規定，司法院大法官會議釋字第617號解釋意旨
    亦認猥褻資訊或物品之散布，係指令一般人感覺不堪呈現於
    眾或不能忍受而排拒，且「未採取適當之安全隔絕措施而散
    布」，使「一般人得以見聞」之行為，而認該條所規範之「
    以他法供人觀覽、聽聞」亦含有公然之意，須置於不特定人
    或特定多數人可得觀賞、瀏覽、聽聞之狀態下，始足當之。
    則本條例應作相同解釋，即認兒童及少年性剝削防制條例第
    38條第1項之散布、或公然陳列，或以他法供人觀覽、聽聞
    ，應限於在「公然」或「對不特定人或特定多數人」狀態下
    為之始足構成（臺灣高等法院臺中分院108年侵上訴第19號
    、第79號判決參照）。
　⒉查被告係以Message通訊軟體將A女之電子訊號單獨傳送予B男
    ，並於傳送後約1分鐘就收回圖片，業據B男證述在卷(見警
    卷第21頁)，依上述說明，被告係將該數位影像，以私訊方
    式傳送予單一個人，應尚未達散布或公然以他法供人觀覽之
    程度，揆諸前開說明，被告此部分行為與兒童及少年性剝削
    防制條例第38條第1 項之構成要件不符，依法原應就此部分
    為被告無罪之諭知，惟起訴意旨認此部分犯行與被告如事實
    欄二所示無故洩漏因電腦設備持有他人之秘密罪部分有想像
    競合之裁判上一罪關係，爰不另為無罪之諭知。
據上論斷，應依刑事訴訟法第273 條之1 第1 項、第284 條之1
、第299 條第1 項前段，判決如主文。
本案經檢察官甲○○提起公訴，檢察官乙○○到庭執行職務。
中　　華　　民　　國　　111 　年　　10　　月　　25　　日
                  刑事第五庭    法  官  陳銘珠
以上正本證明與原本無異。
如不服本判決，應於判決送達之日起20日內向本院提出上訴書狀
。
因疫情而遲誤不變期間，得向法院聲請回復原狀。
中　　華　　民　　國　　111 　年　　10　　月　　25　　日
                                書記官  史華齡　　　　　
附錄本判決論罪科刑法條：
《兒童及少年性剝削防制條例第36條》
拍攝、製造兒童或少年為性交或猥褻行為之圖畫、照片、影片、
影帶、光碟、電子訊號或其他物品，處一年以上七年以下有期徒
刑，得併科新臺幣一百萬元以下罰金。
招募、引誘、容留、媒介、協助或以他法，使兒童或少年被拍攝
、製造性交或猥褻行為之圖畫、照片、影片、影帶、光碟、電子
訊號或其他物品，處三年以上七年以下有期徒刑，得併科新臺幣
三百萬元以下罰金。
以強暴、脅迫、藥劑、詐術、催眠術或其他違反本人意願之方法
，使兒童或少年被拍攝、製造性交或猥褻行為之圖畫、照片、影
片、影帶、光碟、電子訊號或其他物品者，處七年以上有期徒刑
，得併科新臺幣五百萬元以下罰金。
意圖營利犯前三項之罪者，依各該條項之規定，加重其刑至二分
之一。
前四項之未遂犯罰之。
第一項至第四項之物品，不問屬於犯罪行為人與否，沒收之。
《中華民國刑法第318條之1》
無故洩漏因利用電腦或其他相關設備知悉或持有他人之秘密者，
處2年以下有期徒刑、拘役或1萬5千元以下罰金。